高雄高等行政法院判決
　　　　　　　　　　　　　　九十六年度訴字第八九號
　　　　　　　　　　　　　　九.
原　　　告　台灣省自來水股份有限公司第七區管理處
代　表　人　甲○○
訴訟代理人　丙○○
　　　　　　己○○
　　　　　　吳剛魁　律師
被　　　告　高雄市政府環境保護局
代　表　人　張豐藤局長
訴訟代理人　乙○○
　　　　　　丁○○
　　　　　　戊○○
上列當事人間因飲用水管理條例事件，原告不服高雄市政府中華
民國九十五年十二月十四日高市府法一字第０九五００六四五二
二號訴願決定，提起行政訴訟。本院判決如下：
　　主  文
原告之訴駁回。
訴訟費用由原告負擔。
　　事  實
壹、事實概要：
緣被告所屬稽查人員於民國（下同）九十五年八月七日及八日會
同原告員工在高雄市十四處進行飲用水水質採樣檢測，經被告技
術室檢驗結果，其中位於「楠梓區○○路二十四之七號」採樣點
之總溶解固體量為每公升一、一八０毫克、氯鹽每公升三九二毫
克，位於「楠梓區○○路四九三號」採樣點之總溶解固體量為每
公升七０四毫克，位於「左營區○○○路一一二巷一六號」採樣
點之總溶解固體量為每公升六八二毫克，其總溶解固體量、氯鹽
項目已逾飲用水水質標準，被告以原告違反飲用水管理條例第十
一條第一項及第二項授權訂定之飲用水水質標準第三條之規定，
乃予告發，並通知原告於同年九月十二日前陳述意見，原告雖於
同年九月五日提出意見陳述，惟經被告審酌後，仍認原告違章事
證明確，乃依同法第二十四條規定分別裁處新台幣（下同）六萬
元之罰鍰及限期於九十五年十月十一日前完成改善。原告不服，
提起訴願，經遭決定駁回，遂提起本件行政訴訟。
貳、兩造聲明：
一、原告聲明求為判決：訴願決定及原處分均撤銷。
二、被告聲明求為判決：原告之訴駁回。
參、兩造之爭點：
甲、原告主張之理由：
一、按公私場所設置供公眾飲用之連續供水固定設備者，應依規
    定採樣、檢驗水質狀況，並作成紀錄揭示、備查；其水質檢
    測項目、頻率、紀錄之製作方式、揭示、保存期限、設備抽
    驗方式及其他應遵行事項之辦法，由中央主管機關定之。前
    項所定飲用水水質狀況之採樣及檢驗測定，由取得中央主管
    機關核發許可證之環境檢驗測定機構辦理。檢驗測定機構應
    取得中央主管機關核給之許可證後，始得辦理本法規定之檢
    驗測定。飲用水管理條例第四章水質管理第十二條及第十二
    條之一定有明文。又被告之技術室僅為「財團法人全國認證
    基金會」之認證實驗室，而非中央主管機關行政院環境保護
    署（下稱環保署）核發許可證之環境檢驗測定機構，明顯違
    反上開法令。又被告諉稱只有民間的代檢測機構才須要向環
    保署申請認證，被告不受上開條文之拘束，有環保署之管理
    辦法可資為證，然依「子法不得逾越母法」原則，縱有管理
    辦法排除被告檢驗測定機構之命令，該管理辦法亦屬違法，
    行政機關如此咨意而為，自無足取。
二、本件被告所屬稽查人員至原告前揭處所採樣後，自行進行檢
    測後片面認定其檢測結果正確無誤，惟未再經其他公正客觀
    之機構進行鑑定，此種方式顯然球員兼裁判，失之公允。
（一）本件上開三處監測點之水質，係由原告坪頂給水廠供水，
      該廠九十四年八月至九十五年八月期間原水水質「總溶解
      固體量」及「氯鹽」最高值分別為每公升四四五及一０．
      八毫克，清水水質最高亦僅為每公升四一二及一八．五毫
      克，從未有高達每公升五００及二五０毫克之水質標準記
      錄，被告究係如何檢驗認定本件違章，未見其詳細說明，
      一味抗辯業經其調查事實及證據，顯不足採。
（二）又依被告「抽驗飲用水水質檢驗結果月報」資料顯示，九
      十三年八月起至九十五年七月止二年期間，「高雄市○○
      區○○路二四之七號」之總溶解固體量、氯鹽最高值分別
      為每公升四０七毫克及每公升二二．二毫克、「高雄市○
      ○區○○路四九三號」之總溶解固體量最高值分別為每公
      升四一二毫克及「高雄市左營區○○○路一一二巷一六號
      」之總溶解固體量每公升四六五毫克，尚未達總溶解固體
      量每公升五００毫克及氯鹽每公升二五０毫克以上，何以
      九十五年八月七日及八日採樣之水質該部分竟超過每公升
      五００毫克，是否尚有其他因素影響，抑或被告採樣後發
      生其他情事，自不得憑此即認原告有違法之事實。
（三）九十五年八月七日及八日採樣時，原告會同人員除當場以
      攜帶型分析儀器（ULTRAMETER4P MYRON L COMPANY）分析
      並詳實記錄每一採樣點水質中「總溶解固體量」及「導電
      度」兩項測值，另同步採樣各裝瓶攜回原告檢驗室以環保
      署公告之「水中總溶解固體量及懸浮固體檢測方法」檢驗
      ，該兩項檢測記錄結果均無異常，比對被告檢驗結果除本
      件該三處外，其餘十一處採樣點之「總溶解固體量」及「
      導電度」檢項測值與現場檢測記錄大致相符，足證被告事
      後之檢驗恐有其他外來因素所影響，應有再行鑑定之必要
      ，以杜爭議。
（四）依被告所附九十五年八月二十二日及八月二十四日「自來
      水水質檢驗結果報告表」，總溶解固體量、氯鹽與總硬度
      間相對關係不但不合常理且不符學理，研判總溶解固體量
      、氯鹽等項目之一０００公升白色塑膠水樣瓶，於收樣後
      受到人為蓄意污染（放入氯化鈉藥品），導致兩檢項分別
      高達每公升一、一八０及三九二毫克之譜，而同一日同一
      地點總硬度之水樣因另裝於五００公升褐色塑膠瓶中未受
      到污染，數值與其他地點並無差異，故有查證之必要。
（五）環境樣品檢測時，均有無法避免之分析誤差值存在，而總
      溶解固體量之檢項在昔日環檢所檢測十八個檢驗所，每公
      升一三四毫克之配置盲樣，其結果標準偏差百分之十三。
      依據相關資料，總溶解估體量可能的誤差干擾有操作素養
      （包括人、環境）、稱重技術、蒸發上材質良寙，乾燥保
      存方法、濾紙之濾孔大小、濾膜厚度．．等，要控制全部
      上述因素殊非易事，所以無法如精密儀器達到平常之高準
      確度。準此，被告就上開三件之檢測結果，應有較高程度
      之誤差干擾之情事，被告以此非百分之百精密之檢驗結果
      ，即認定原告違反規定，又無法以複驗或送請其他更精密
      之單位再進行鑑定，率以對原告處以罰鍰，顯有未洽。
三、被告稱其稽查人員於九十五年八月七日及八日至本市十四處
    地點進行飲用水水質採樣時，均依環保署公告之採樣及保存
    方法進行，並會同原告屬員於被告飲用水管理稽查記錄上簽
    名確認無誤，惟查，原告之職員僅會同被告於飲用水管理稽
    查記錄上簽名而已，並未於採樣之樣品上簽名，且其餘之過
    程原告完全未參與，被告稱於本案檢測過程之各項品保、品
    管程序亦均依環保署公告檢測方法規定進行，然被告檢驗過
    程原告根本無法知悉，且被告亦未提供檢測過程之文件資料
    供原告參酌，故被告自稱品保、品管程序檢驗過程嚴謹，顯
    係片面之詞。
四、兩造對於飲用水採樣檢驗曾經發生爭議，例如九十五年三月
    十三日及十四日被告所製作之自來水水質檢驗結果報告表，
    有關總溶解固體量竟分別高達每公升三、一一０毫克及一、
    五七０毫克，氯鹽分別高達每公升一、四００毫克及六二０
    毫克，其餘項目均合格，故被告於九十五年四月六日以高市
    環局六字第０九五００一三三四七號函文自行註銷舉發，由
    此足證被告所採之樣品確實曾經遭到人為之污染。
五、原告為恐被告球員兼裁判，公正性遭到質疑，遂於九十五年
    十月二日以台水七化字第０九五００一八五二三０號函建請
    被告於採樣後，同時送請第三公證單位或環保署認可之環境
    檢測機構檢驗，以求檢測數據之正確性。詎被告於九十五年
    十月十六日以高市環局六字第０九五００四二五一五號函答
    覆其檢驗結果報告具備高度公信力，歉難同意。原告迫於無
    奈乃向高雄市長陳情，被告又於九十五年十一月二十四日以
    高市環局六字第０九五００五一二一二號函覆對樣品採測過
    程之各項品保、品管程序均依環保署公告檢測方法規定進行
    ，所得測值毋庸置疑，被告未依飲用水管理條例第四章水質
    管理第十二條及第十二條之一之規定取得中央主管機關核給
    之許可證辦理本法規定之檢驗測定，且品保、品管程序完全
    自行作業，外人無從得知，又檢驗過程原告完全未參與，被
    告片面諉稱過程完全依法，檢驗嚴謹，毫無瑕疵，實無法令
    人信服等語。
乙、被告主張之理由：
一、「飲用水水質，應符合飲用水水質標準。前項飲用水水質標
    準，由中央主管機關定之。」、「飲用水水質違反第十一條
    第一項規定者，處新台幣六萬元以上六十萬元以下罰鍰，並
    通知限期改善，屆期仍未改善者，按日連續處罰．．．。」
    分別為飲用水管理條例第十一條第一項及第二十四條所明定
    。環保署九十四年五月三十日環署毒字第０九四００三九八
    九四號令修正發布之「飲用水水質標準」第三條規定：「本
    標準規定如下：．．．三、化學性標準：．．．（三）影響
    適飲性物質：．．．八、氯鹽：最大限值每公升二五０毫克
    。．．．十一、總溶解固體量：最大限值每公升五０毫克．
    ．．。」原告供給飲用水水質依法應符合飲用水水質標準，
    然被告稽查人員於九十五年八月七日及八日例行會同原告屬
    員至高雄市十四處地點進行飲用水水質採樣經被告技術室檢
    驗結果，其中「楠梓區○○路二十四之七號」（總溶解固體
    量：每公升一、一八０毫克、氯鹽：每公升三九二毫克、「
    楠梓區○○路四九三號」（總溶解固體量：每公升七０四毫
    克）、「左營區○○○路一一二巷一六號」（總溶解固體量
    ：每公升六八二毫克），此等數據顯示總溶解固體量、氯鹽
    數值已逾飲用水水質標準第三條規定「總溶解固體量」最大
    限值每公升五００毫克、「氯鹽」最大限值每公升二五０毫
    克，被告乃據以告發且分別裁處六萬元罰鍰，並通知限期於
    九十五年十月十一日前完成改善。此有飲用水管理稽查記錄
    影本、水質檢驗結果報告表影本附卷可稽，揆諸首揭法條規
    定，並無不合。
二、復按「本條例所稱主管機關．．．在直轄市為直轄市政府．
    ．．。」、「各級主管機關應選定地點，定期採樣檢驗．．
    ．。」、「本條例所定直轄市主管機關之主管事項如下：．
    ．．四　直轄市飲用水水質監測及檢驗事項．．．。」分別
    為飲用水管理條例第二條、第十四條及飲用水管理條例細則
    第三條所明定。高雄市政府九十三年六月十八日高市府環二
    字第０九三００三二九四一號公告已將飲用水管理條例之權
    限自九十三年七月一日起委任被告，以被告名義執行之，被
    告為提升環境檢驗監測工作公信力，主動申請全國認證基金
    會簡稱ＡＴＦ實驗室認證（原中華民國實驗室認證體系化學
    測試領域認證，ＣＮＬＡ）。再者，飲用水管理條例第十二
    條係規定公私場所設置供公眾飲用之連續供水固定設備者，
    其飲用水水質狀況之採樣及檢驗測定，由取得中央主管機關
    核發許可證之環境檢驗測定機構辦理，經查「公私場所設置
    供公眾飲用之連續供水固定設備」係指公私場所以管線輸送
    固定水源並能連續處理及連續供水之飲水機，或將其處理後
    之水以管線輸送至飲水檯供人飲用之裝置（飲用水管理條例
    施行細則第六條定有明文）。本件係被告依據飲用水管理條
    例規定定期採樣檢驗原告所供應之自來水（指依自來水法以
    水管及其他設施導引供應合於衛生之公共給水）水質是否符
    合飲用水水質標準，於法自無不合。
三、原告於起訴狀中所載之「坪頂廠小坪淨水廠」水質檢測結果
    係九十四年八月一日至九十五年八月一日之數據，與本件係
    九十五年八月七日及八日於管線供水點採樣相比，時間、地
    點均不同，完全不具比對性。再者，被告稽查人員於九十五
    年八月七日及八日至高雄市十四處地點進行飲用水水質採樣
    時，均依環保署公告之採樣及保存方法進行，並會同原告屬
    員於被告飲用水管理稽查記錄上簽名確認無誤。檢測過程之
    各項品保、品管程序亦均依環保署公告檢測方法規定進行，
    所得測值無庸置疑，原告違法事實明確。原告提供九十三年
    八月至九十五年七月期間本件測點水源符合標準乙節，亦與
    本件無涉，自無法作為本案免罰之依據。此外，被告稽查人
    員進行飲用水水質採樣時，所有程序、步驟均會同原告屬員
    並經其簽認在案，原告自行採取之水樣及所得數據與本件無
    涉，自無礙本案違規之事實。
四、又「總溶解固體量」、「氯鹽」、「總硬度」屬不同性質，
    於飲用水水質標準中亦定有不同之管制標準。學理上，「氯
    鹽」含量與「總硬度」含量並無相關性，「總溶解固體量」
    係檢測水樣中可溶解物質之總量，項目並非只有「硬度」一
    項，原告之主張顯屬謬誤。再者，被告技術室依規定所有樣
    品保存均嚴格執行品質管制，於收樣時確認採樣封瓶無誤後
    ，即將樣品置入冰箱冷藏，於規定期限前完成檢驗分析，樣
    品保存並上鎖保管，樣品取用紀錄詳如附件，樣品管理良好
    ，絕無人為污染之虞，原告上開所陳未經查證，顯屬對被告
    之不實指控。
五、本件原告既不爭執被告於稽查、採樣過程均會同原告職員並
    於飲用水管理稽查記錄簽名，顯係被告屬員已全程參與稽查
    採樣過程，被告依環保署九十四年十一月三十日環署檢字第
    ０九四００九七０七０號公告「飲用水水質採樣方法－自來
    水系統」規定於樣品封條上註明樣品編號、採樣者姓名、採
    樣時間，於法並無不合。再者，被告技術室為「財團法人全
    國認證基金會」之認證實驗室，自收樣、樣品保存、樣品分
    析、數據驗算、審查至報告審核，均有嚴謹之品質管制，其
    所屬收樣人員及檢驗員均經實務訓練、素質優良，每年並參
    加「環保署環境檢驗所盲樣測試」及「國際盲樣測試」均績
    效優良，檢驗分析品質及數據無庸置疑。
六、被告九十五年三月二十三日以高市環局六字第０九五００一
    二０三三號函舉發原告違反飲用水管理條例，經原告於九十
    五年三月三十一日以台水七化字第０九五００五九五二０號
    函陳述意見略以：「『楠一』採樣點於採樣當日（九十五年
    三月六日）因故無法取樣而改至隔壁取樣，疑因該水龍頭久
    未使用而影響檢測數據，另『前四』（九十五年三月十三日
    採樣）及『鼓四』（九十五年三月一四日採樣）兩採樣點疑
    因九十五年三月十一日二十二時起至三月十二日二十時止共
    計二十二小時大規模停水（停水範圍包含該二處採樣點區域
    ）致負壓影響自來水水質，且同日、同一供水廠之其餘一二
    處水質均正常」，被告參酌原告前述情事，並於九十五年三
    月二十二日執行不合格測點之水質複驗，檢驗結果均符合標
    準後，判斷應非供水水質不合標準，故於九十五年四月六日
    以高市環局六字第０九五００一三三四七號函註銷舉發，與
    本件情形尚不相同，無從比附援引。
七、綜上論述，被告依據飲用水管理條例第十一條第一項規定予
    以舉發，並依同法第二十四條規定分別處以六萬元之罰鍰，
    並限期改善，於法並無不合，訴願決定亦無違誤等語。
　　理  由
壹、程序部分：
    本件原告代表人原為林連茂，於本院審理中變更為甲○○，
    並聲明承受訴訟，核無不合，應予准許。
貳、實體部分：壎煌
一、按「飲用水水質，應符合飲用水水質標準。前項飲用水水質
    標準，由中央主管機關定之。」「飲用水水質違反第十一條
    第一項規定者，處新台幣六萬元以上六十萬元以下罰鍰，並
    通知限期改善，屆期仍未改善者，按日連續處罰；情節重大
    者，禁止供飲用。」分別為飲用水管理條例第十一條及第二
    十四條所明定。次按「本標準依飲用水管理條例（以下簡稱
    本條例）第十一條第二項規定訂定之。」「本標準規定如下
    ：．．．三、化學性標準：．．．（三）影響適飲性物質：
    ．．．八、氯鹽：最大限值每公升二五０毫克．．．十一、
    總溶解固體量：最大限值每公升五００毫克。」飲用水水質
    標準第一條及第三條第三款第三目第八小目、第十一小目亦
    分別定有明文。
二、本件被告所屬稽查人員於九十五年八月七日及八日會同原告
    員工在高雄市十四處進行飲用水水質採樣檢測，經被告技術
    室檢驗結果，其中位於「楠梓區○○路二十四之七號」採樣
    點之總溶解固體量為每公升一、一八０毫克、氯鹽每公升三
    九二毫克，位於「楠梓區○○路四九三號」採樣點之總溶解
    固體量為每公升七０四毫克，位於「左營區○○○路一一二
    巷一六號」採樣點之總溶解固體量為每公升六八二毫克，其
    總溶解固體量、氯鹽項目已逾飲用水水質標準，被告乃以原
    告違反飲用水管理條例第十一條第一項及第二項授權訂定之
    飲用水水質標準第三條之規定，而予告發，並通知原告於同
    年九月十二日前陳述意見，原告雖於同年九月五日提出意見
    陳述，惟經被告審酌後，仍認原告違章事證明確，乃依同法
    第二十四條規定分別裁處六萬元之罰鍰及限期於九十五年十
    月十一日前完成改善等情，業經兩造分別陳述在卷，並有被
    告飲用水管理稽查記錄、自來水水質檢驗結果報告表、九十
    五年九月十四日高市環飲處字第三一０九五０九０００一號
    、第00000000000號及第0000000000
    0號被告執行違反飲用水管理條例案件裁處書等附於原處分
    卷可稽。而原告提起本件行政訴訟係以：本件上開三處監測
    點之水質，係由原告坪頂給水廠供水，該廠九十四年八月至
    九十五年八月期間原水水質「總溶解固體量」及「氯鹽」最
    高值分別為每公升四四五及一０．八毫克，清水水質最高亦
    僅為每公升四一二及一八．五毫克，從未有高達每公升五０
    ０及二五０毫克之水質標準記錄。又依被告「抽驗飲用水水
    質檢驗結果月報」資料顯示，九十三年八月起至九十五年七
    月止二年期間，「高雄市○○區○○路二四之七號」之總溶
    解固體量、氯鹽最高值分別為每公升四０七毫克及每公升二
    二．二毫克、「高雄市○○區○○路四九三號」之總溶解固
    體量最高值分別為每公升四一二毫克及「高雄市左營區○○
    ○路一一二巷一六號」之總溶解固體量每公升四六五毫克，
    尚未達總溶解固體量每公升五００毫克及氯鹽每公升二五０
    毫克以上，何以九十五年八月七日及八日採樣之水質該部分
    竟超過每公升五００毫克，故應有他因素影響，不得憑此即
    認原告有違法之事實。九十五年八月七日及八日採樣時，原
    告會同人員除當場以攜帶型分析儀器（ULTRAMETER4P MYRON
     L COMPANY）分析並詳實記錄每一採樣點水質中「總溶解固
    體量」及「導電度」兩項測值，另同步採樣各裝瓶攜回原告
    檢驗室以環保署公告之「水中總溶解固體量及懸浮固體檢測
    方法」檢驗，該兩項檢測記錄結果均無異常，足證被告事後
    之檢驗恐有其他外來因素所影響，應有再行鑑定之必要，以
    杜爭議。且依被告所附九十五年八月二十二日及八月二十四
    日「自來水水質檢驗結果報告表」，總溶解固體量、氯鹽與
    總硬度間相對關係不但不合常理且不符學理，研判總溶解固
    體量、氯鹽等項目之一０００公升白色塑膠水樣瓶，於收樣
    後受到人為蓄意污染（放入氯化鈉藥品），導致兩檢項分別
    高達每公升一、一八０及三九二毫克之譜，而同一日同一地
    點總硬度之水樣因另裝於五００公升褐色塑膠瓶中未受到污
    染，數值與其他地點並無差異，故有查證之必要。此外，環
    境樣品檢測時，均有無法避免之分析誤差值存在，而總溶解
    固體量之檢項在昔日環檢所檢測十八個檢驗所，每公升一三
    四毫克之配置盲樣，其結果標準偏差百分之十三，被告以此
    非百分之百精密之檢驗結果，即認定原告違反規定，又未複
    驗或送請其他更精密之單位再進行鑑定，率以對原告處以罰
    鍰，顯有未洽。再者，原告之職員僅會同被告於飲用水管理
    稽查記錄上簽名而已，並未於採樣之樣品上簽名，且其餘之
    過程原告完全未參與，且被告亦未提供檢測過程之文件資料
    供原告參酌，故被告自稱品保、品管程序檢驗過程嚴謹，顯
    係片面之詞。兩造對於飲用水採樣檢驗曾經發生爭議，例如
    九十五年三月十三日及十四日被告所製作之自來水水質檢驗
    結果報告表，有關總溶解固體量竟分別高達每公升三、一一
    ０毫克及一、五七０毫克，氯鹽分別高達每公升一、四００
    毫克及六二０毫克，其餘項目均合格，被告對於該案件於九
    十五年四月六日以高市環局六字第０九五００一三三四七號
    函文自行註銷舉發，由此足證被告所採之樣品確實曾經遭到
    人為之污染。為免被告球員兼裁判，原告九十五年十月二日
    以台水七化字第０九五００一八五二三０號函建請被告於採
    樣後，同時送請第三公證單位或環保署認可之環境檢測機構
    檢驗，以求檢測數據之正確性。然遭被告於九十五年十月十
    六日以高市環局六字第０九五００四二五一五號函及九十五
    年十一月二十四日以高市環局六字第０九五００五一二一二
    號函覆拒絕，惟被告未依飲用水管理條例第四章水質管理第
    十二條及第十二條之一之規定取得中央主管機關核給之許可
    證辦理本法規定之檢驗測定，且品保、品管程序完全自行作
    業，外人無從得知，檢驗過程原告亦未參與，被告片面諉稱
    過程毫無瑕疵，實無法令人信服。另關於環境保護主管之政
    府機關不必取得環保署檢測許可證即可辦理檢測業務，已逾
    越母法飲用水管理條例之規定云云，資為論據。茲就原告主
    張分述如下：
（一）按「本條例所稱主管機關︰在中央為行政院環境保護署；
      在直轄市為直轄市政府；在縣（市）為縣（市）政府。」
      為飲用水管理條例第二條所明定。次按「本府設下列各局
      、處、委員會：．．．十三、環境保護局。」高雄市政府
      組織自治條例第六條第十三款規定亦有明文。再按「本規
      程依高雄市政府組織自治條例第六條規定訂定之。」「本
      局設各科、室、廠，分別掌理下列事項：．．．八、技術
      室：環境保護及公害防治之檢驗、監測、調查與研究發展
      等事項。」分別為高雄市政府環境保護局組織規程第一條
      及第三條第八款所規定。又高雄市政府九十三年六月十八
      日高市府環二字第０九三００三二九四一號公告已將飲用
      水管理條例之權限自九十三年七月一日起委任被告，以被
      告名義執行之。揆諸首揭規定，被告係飲用水檢驗、監測
      之主管機關，是無須取得環保署之許可證，而有執行飲用
      水檢測之公權力。又被告為提升環境檢驗監測工作公信力
      ，申請全國認證基金會簡稱ＡＴＦ實驗室認證（原中華民
      國實驗室認證體系化學測試領域認證，ＣＮＬＡ），此有
      財團法人全國認證基金會認證證書及ＣＮＬＡ認可證書等
      附原處分卷為憑，堪認被告具有以檢測飲用水之能力。
（二）又「公私場所設置供公眾飲用之連續供水固定設備者，應
      依規定採樣、檢驗水質狀況，並作成紀錄揭示、備查；其
      水質檢測項目、頻率、紀錄之製作方式、揭示、保存期限
      、設備抽驗方式及其他應遵行事項之辦法，由中央主管機
      關定之。前項所定飲用水水質狀況之採樣及檢驗測定，由
      取得中央主管機關核發許可證之環境檢驗測定機構辦理。
      」「檢驗測定機構應取得中央主管機關核給之許可證後，
      始得辦理本法規定之檢驗測定。前項檢驗測定機構應具備
      之條件、設施、許可證之申請、審查程序、核（換）發、
      撤銷、廢止、停業、復業、查核、評鑑程序及其他應遵行
      事項之管理辦法，由中央主管機關定之。」「本辦法依空
      氣污染防制法第四十四條第二項．．．及飲用水管理條例
      第十二條之一第二項規定訂定之。」「申請檢測機構許可
      證者，應具備下列條件之一：一、非公營事業之公司實收
      資本額或財團法人登記財產總額新台幣五００萬元以上者
      。二、公營事業或非環境保護主管機關之政府機關（構）
      。三、公立大專以上院校。」分別為飲用水管理條例第十
      二條、第十二條之一第一項第二項及環境檢驗測定機構管
      理辦法第一條、第四條所明定。徵諸首揭規定，依飲用水
      管理條例第十二條之一規定應取得中央主管機關核發許可
      證之環境檢驗測定機構，並不包括環境保護主管之政府機
      關，而被告為環境保護主管之政府機關，依上開規定自無
      庸向環保署申請檢測機構許可證。故原告指摘被告並非環
      保署核發許可證之環境檢驗測定機構，其就本件飲用水樣
      品檢測，明顯違反飲用水管理條例第十二條及第十二條之
      一規定，於法尚非有據。又前開管理辦法係環保署依據飲
      用水管理條例第十二條之一第二項等規定之授權，就申請
      檢測機構許可證及管理環境檢測機構等事項所訂定之法規
      命令，核其授權依據明確，並此規定乃環保署本於中央主
      管機關地位及環境保護之專業立場所為，且其規定內容亦
      與飲用水管理條例是為確保飲用水水源水質，提昇公眾飲
      用水品質，維護國民健康之立法意旨相符；且被告為飲用
      水檢驗、監測之主管機關，無須取得環保署之許可證，即
      有執行飲用水檢測之公權力，已如前述，核與在公私場所
      設置供公眾飲用之連續供水固定設備者，就其供水應依規
      定採樣、檢驗水質狀況，並作成紀錄揭示、備查，其飲用
      水水質狀況之採樣及檢驗測定，須由取得中央主管機關核
      發許可證之環境檢驗測定機構辦理，兩者就水質之檢測所
      適用之法律規定並不相同。是以原告主張上開管理辦法規
      定環境保護主管機關之政府機關，不必取得環保署檢測許
      可證，即可辦理檢測業務，已逾越母法飲用水管理條例之
      規定，亦無可採。
（三）原告質疑被告檢驗過程未符合環保署品保品管規範，受到
      人為污染、系統誤差或其他外在因素干擾等情。惟查：
  １、按「本規範對於環境稽查樣品監管之規定如下：（一）樣
      品採集與保存：．．．４、現場採樣人員應填製樣品標籤
      與封條，標籤貼於樣品盛裝容器上，封條貼在樣品盛裝容
      器口。．．．７、樣品採集後，除應進行現場檢測及必要
      之樣品保存處理外，應立即貼上標籤與封條，現場採樣人
      員並應於封條上簽名。」環保署九十三年六月十日環署檢
      字第０九三００四一二四０號函發布之環境稽查樣品監管
      作業規範第四點第一款第四目及第七目定有明文。職是，
      被告於採集水樣後，依前揭規定必須加貼封條在採樣樣品
      瓶口上，藉以控管樣品於採樣後至檢驗分析前，該採樣未
      經遭到拆封而被置換、污染或加入非檢驗所必需之其他物
      質，始能確保檢驗結果之正確性。本件被告所屬稽查人員
      採集水樣後，確實有加貼封條在樣品瓶口上，並由現場採
      樣人員在封條上簽名，此為兩造所不爭，又上開樣品送驗
      時密封完整、標示清楚、數量正確、容器及保存均符合規
      定乙節，亦有被告樣品送驗單影本附原處分院卷可按，核
      與前開規定相符。而有關水質稽查採樣過程，相關法令並
      無規定稽查人員所採水樣之容器封條需受檢單位代表人或
      其所屬人員簽名之明文，是原告指稱被告未讓原告所屬人
      員簽名於樣品容器上，其採集程序難謂適當云云，尚無可
      取。
  ２、次按「本規範對於環境稽查樣品監管之規定如下：．．．
      （四）樣品檢測：１、檢測單位應有檢測區人員管制、將
      樣品保存（冰）箱上鎖、以加封條方式管理或其他足以保
      全樣品之規定或措施。２，檢測人員取用樣品執行檢測時
      ，應記錄取用日期、時間及取用量，並由取用人員簽章。
      」為環境稽查樣品監管作業規範第四點第四款第一目及第
      二目所明定。本件被告所屬技術室設有門禁、監視器，保
      存飲用水樣品之冰箱亦有上鎖，又被告所屬檢測人員取樣
      執行檢測皆有依規定記錄取用日期、時間及取用量，並由
      取用人員簽章，此有被告個人工作日誌、檢驗品管監視鏈
      、收樣及樣品取用紀錄表及技術室照片等影本附於原處分
      卷可憑。是被告檢驗過程符合上開環保署所定品保品管規
      範尚難認有何違誤。原告指稱被告檢驗過程受到人為污染
      云云，核屬個人主觀之臆測，委無足採。系爭水樣被告技
      術室檢驗結果，其中位於「楠梓區○○路二十四之七號」
      之總溶解固體量為每公升一、一八０毫克、氯鹽每公升三
      九二毫克，位於「楠梓區○○路四九三號」總溶解固體量
      為每公升七０四毫克，位於「左營區○○○路一一二巷一
      六號」總溶解固體量為每公升六八二毫克，其總溶解固體
      量、氯鹽項目已逾飲用水水質標準，該檢驗結果既基於主
      管機關之檢驗，自足以作為被告處分之依據，抑且，相關
      法令亦無規定如檢測結果不合格，需再送請第三公正單位
      或其他經環保署認可之環境檢測機構復檢之依據，故原告
      主張被告應將本件所採取之水樣，交付其他檢測機構重新
      檢驗，即不足採。
（四）另原告以被告曾於九十五年四月六日自行註銷同年三月二
      十三日高市環局六字第０九五００一二０三三號函之舉發
      ，主張本件被告所採樣品確實遭受人為污染云云。然查，
      前開函文係針對原告九十五年三月六日十三時二十分供給
      楠梓區○○路二四－七號、同年月十三日九時四十五分供
      給前鎮區○○○○路四號及同年月十四日十時四十分供給
      鼓山區○○路五三一號之自來水水質，其錳、硬度、總溶
      解固體量、氯鹽等檢驗項目逾越飲用水水質標準加以舉發
      ，此有被告九十五年三月二十三日高市環局六字第０九五
      ００一二０三三號函及同年四月六日高市環局六字第０九
      五００一三三四七號函影本附本院卷足憑。然查，上開採
      樣之時間、地點均與本件不同，該樣品之檢驗結果自無從
      與本件之檢驗結果加以比較；退而言之，縱認上開案件確
      實因遭受人為污染而為被告所註銷，亦不能因此即推論本
      件樣品同樣遭受人為污染，是以原告上開主張並不可取。
三、又原告供應之自來水為連續性供水，而同一給水廠水質並非
    固定不變，原告所提出其他檢測報告值，不足以代表瞬間隨
    機水質之變化。此外，自來水供水系統係一網狀供水系統，
    並非以單一給水場供給一定區域之樹狀供水系統，且自來水
    經過配水管線，水質均可能產生變化，故不同之水樣採集點
    所採集之自來水，因其採樣之時間先後、地點不同，其檢驗
    結果即不必然相同。準此，縱如原告所述：其坪頂給水廠九
    十四年八月至九十五年八月期間原水水質「總溶解固體量」
    及「氯鹽」最高值分別為每公升四四五及一０．八毫克，清
    水水質最高亦僅為每公升四一二及一八．五毫克，從未有高
    達每公升五００及二五０毫克之水質標準記錄。及依被告「
    抽驗飲用水水質檢驗結果月報」資料顯示，九十三年八月起
    至九十五年七月止二年期間，「高雄市○○區○○路二四之
    七號」之總溶解固體量、氯鹽最高值分別為每公升四０七毫
    克及每公升二二．二毫克、「高雄市○○區○○路四九三號
    」之總溶解固體量最高值分別為每公升四一二毫克、「高雄
    市左營區○○○路一一二巷一六號」之總溶解固體量每公升
    四六五毫克，均未達總溶解固體量每公升五００毫克及氯鹽
    每公升二五０毫克以上屬實，仍不足推翻被告基於主管機關
    之鑑測結果。另原告主張九十五年八月七日及八日採樣時，
    原告會同人員當場以攜帶型分析儀器（ULTRAMETER4P MYRON
    L COMPANY）分析並詳實記錄每一採樣點水質中「總溶解固
    體量」及「導電度」兩項測值，另同步採樣各裝瓶攜回原告
    檢驗室以環保署公告之「水中總溶解固體量及懸浮固體檢測
    方法」檢驗，該兩項檢測記錄結果均無異常，係屬原告自已
    之行為，尚不具公信力，亦難憑此為有利原告之認定。
四、綜上所述，原告之主張均不足採，被告以原告「楠梓區○○
    路二十四之七號」採樣點之總溶解固體量為每公升一、一八
    ０毫克、氯鹽每公升三九二毫克；「楠梓區○○路四九三號
    」採樣點之總溶解固體量為每公升七０四毫克；「左營區○
    ○○路一一二巷一六號」採樣點之總溶解固體量為每公升六
    八二毫克，其總溶解固體量、氯鹽項目已逾飲用水水質標準
    ，因認原告違反飲用水管理條例第十一條第一項及第二條授
    權訂定之飲用水水質標準第三條之規定，乃依同法第二十四
    條規定分別裁處六萬元罰鍰並限期於九十五年十月十一日前
    完成改善，並無違誤；訴願決定予以維持，亦無不合。原告
    起訴意旨求為撤銷，為無理由，應予駁回。又本件事證已臻
    明確，兩造其餘主張及攻擊防禦方法核與判決之結果無影響
    ，爰不逐一論述，併此敘明。
五、據上論結，本件原告之訴為無理由，依行政訴訟法第一百九
    十五條第一項後段、第九十八條第三項前段，判決如主文。
中　　華　　民　　國　九十六　年　　四　　月　 三十 　日
                  第一庭審判長法  官　呂佳徵
                              法  官　林勇奮
                              法  官　蘇秋津
以上正本係照原本作成。
如不服本判決，應於判決送達後二十日內向本院提出上訴書狀，
其未表明上訴理由者，應於提起上訴後二十日內向本院提出上訴
理由書（須按對造人數附繕本）；如於本判決宣示或公告後送達
前提起上訴者，應於判決送達後二十日內補提上訴理由書（須附
繕本）。未表明上訴理由者，逕以裁定駁回。
提起上訴應預繳送達用雙掛號郵票七份（每份三十四元）。
中　　華　　民　　國　九十六　年　　四　　月　 三十 　日
　　　　　　　　　　　　　　　書記官  陳嬿如
